臺灣高等法院高雄分院民事判決
111年度勞上易字第121號
上  訴  人  台灣中油股份有限公司

法定代理人  李順欽  
訴訟代理人  林昱璿  
            王信帛  
被上訴人    莊沂銘  
            曾浚吉  
            陳吉祥  

            陳俊忠  
            邱福安  
            林文儒  

            鄧惠豐  

            葉吉和  

共      同
訴訟代理人  賈俊益律師
上列當事人間請求給付退休金差額事件，上訴人對於中華民國11
1年4月1日臺灣橋頭地方法院111年度勞訴字第83號第一審判決提
起上訴，本院於111年5月25日言詞辯論終結，判決如下：
    主      文
上訴駁回。
第二審訴訟費用由上訴人負擔。
    事實及理由
一、按第二審判決書內應記載之事實，得引用第一審判決。當事
    人提出新攻擊或防禦方法者，應併記載之。判決書內應記載
    之理由，如第二審關於攻擊或防禦方法之意見及法律上之意
    見與第一審判決相同者，得引用之；如有不同者，應另行記
    載。關於當事人提出新攻擊或防禦方法之意見，應併記載之
    ，民事訴訟法第454條第1項、第2項分別定有明文。本件兩
    造之聲明及陳述、不爭執事項與爭點、本院認定之事實與理
    由與第一審判決相同，均引用之。
二、又上訴人於本院另辯稱：上訴人設置之臺灣油礦探勘處於民
    國41年11月4日以台探總（41）字第2591號函、49年12月1日
    制訂夜班工作人員發給夜點費辦法第1條、上訴人77年3月17
    日（77）油人字第70148（三）號函、79年7月20日（79）油
    人字第00000000號等規定及函示，均可證夜點費（下稱系爭
    夜點費）之給與乃由食物津貼演變而來，足證系爭夜點費為
    勉勵、恩惠性質之給與並不具勞務對價性。另被上訴人前皆
    已知悉本件結清金平均工資之計算悉依經濟部所屬事業機構
    列入平均工資之給與項目表辦理，其等既願簽署協議書，同
    意平均工資計算方式，顯見雙方就結清金不含夜點費已有合
    意，不容事後再為相反之主張云云。
三、本院之判斷：
  ㈠本院認上訴人之上訴為無理由，除後述部分外，餘引用原判
    決之記載。
  ㈡上訴人辯稱：原判決未審酌上訴人相關規定及上訴人之各項
    函示，系爭夜點費應與勞務並無對價關係，僅為勉勵、恩惠
    性質之給與。惟查依勞動基準法（下稱勞基法）第2條第3款
    就工資所為定義，只須符合勞工因工作而獲得之報酬，以現
    金或實物等方式之經常性給與均屬之。可見實物給與亦在工
    資涵攝範圍內，故縱使夜點費之沿革，係由實物給與之方式
    改為現金而來，因兩造在成立勞動契約時，均已知悉工作型
    態為三班制固定輪班，並認知實際輪值大、小夜班者即可領
    取夜點費乙節，故該項給付就上訴人而言，係明確認知在被
    上訴人提供大、小夜班之勞務時，即有給付義務，而被上訴
    人亦認知其若輪值大、小夜班，即可領取此項給付，故雙方
    就此應已有共識及合意，並已具備在固定輪班工作型態下「
    勞務對價」及「經常性給與」之性質，自屬工資之一環。又
    一般而言，工資之給付固可能因工作性質、年資或職級等因
    素而有差別，惟就工資結構而言，就某類不具有區別實益之
    項目，仍得就全體勞工為相同數額之給付，例如伙食津貼及
    交通津貼等，故尚難以夜點費之給付金額不分年資或級職均
    屬相同，即推認為恩惠性給與。另就上訴人發給夜點費之金
    額，並未定期調整，調整幅度亦未固定乙節，僅屬夜點費發
    給之設計問題，為上訴人得自由決定之事項，即使有調整工
    資之必要，本無需就薪資結構各項一併調整，此不影響夜點
    費性質上為工資之認定。是上訴人上開所辯，要無可採
　㈢上訴人另辯稱：被上訴人已簽署系爭協議，既知系爭夜點費
    不應計入平均工資，自不得再請求將系爭夜點費計入平均工
    資計算退休金云云。惟參酌系爭協議第2條同時約定：「結
    清舊制之年資採計、基數計算方式，悉依據…及勞動基準法
    等相關規定辦理…」。足見系爭協議亦依據勞基法相關規定
    辦理。而勞基法公布施行後，各國營事業單位固得依其事業
    性質及勞動態樣與勞工另行訂定勞動條件，然所約定之勞動
    條件仍不得低於勞基法所定之最低標準。是以，行政院所規
    定國營事業管理法令，即不得低於勞基法所定勞動條件，且
    若有所牴觸時，自應以勞基法規定為據，始符合規範之意旨
    ，如前所述。又國營事業因管理需求目的所制定之法律，與
    勞基法係就勞動條件之規範目的而制定之法律，兩者間並不
    具有一般法與特別法之關係，亦無優先適用國營事業因管理
    需求目的所制定之法律，則上訴人執此抗辯夜點費不應納入
    平均工資計算，並無依據。而夜點費應屬勞基法規定之工資
    ，業經本院認定如前，上訴人於給付被上訴人結清年資之舊
    制年資退休金時，既未將夜點費納入平均工資計算，即違反
    勞基法規定，則依系爭協議，自亦應依勞基法規定標準，補
    給被上訴人結清舊制年資退休金之差額退休金，故上訴人此
    部分抗辯，洵屬無據。
四、綜上所述，被上訴人依勞基法第55條、第84條之2、台灣省
    工廠工人退休規則第9條第1項、第10條及等規定，請求上訴
    人給付各如原判決附表「應補發退休金」欄所示之金額，及
    自原判決附表「利息起算日」欄所示之日起至清償日止，按
    週年利率5%計算之利息，為有理由，應予准許。原審判命上
    訴人如數給付，並無違誤。上訴意旨指摘原判決不當，求予
    廢棄改判，為無理由，應予駁回。
五、據上論結，本件上訴為無理由，爰判決如主文。
中　　華　　民　　國　　111 　年　　5 　　月　　31　　日
                          勞動法庭
                                  審判長法官  洪能超
                                  法      官  邱泰錄
                                  法      官  劉傑民
以上正本證明與原本無異。
本件不得上訴。
中　　華　　民　　國　　111 　年　　5 　　月　　31　　日
                                      書記官  林家煜